臺灣桃園地方法院交通事件裁定　　　　96年度交聲字第377號
原處分機關　交通部公路總局新竹區監理所桃園監理站
異　議　人
即受處分人　乙○○
　　　　　　　　　　號
上列受處分人因違反道路交通管理處罰條例案件，對於交通部公
路總局新竹區監理所桃園監理站中華民國96年6 月20日，以桃監
裁罰字第裁52-DB0000000號裁決書所為之處分（原舉發案號：桃
園縣政府警察局96年5 月1 日桃警局交字第DB0000000 號），聲
明異議，本院裁定如下：
    主  文
原處分撤銷。
乙○○汽車駕駛人，行經有燈光號誌管制之交岔路口闖紅燈，處
罰鍰新台幣貳仟柒佰元，並予記違規點數參點。
    理  由
一、原處分意旨略以：異議人即受處分人乙○○於民國96年5 月
    1 日上午10時20分，駕駛車號R2-7511 號自用小客車，行經
    桃園縣大溪鎮○○路和慈康路口闖紅燈，違反道路交通管理
    處罰條例第53條第1 項規定，警方遂於攔停異議人後，以桃
    警局交字第DB0000000 號舉發違反道路交通管理事件通知單
    對之開單舉發，並檢具事證移送原處分機關交通部公路總局
    新竹區監理所桃園監理站處理，經原處分機關調查後認定違
    規事證明確，而於96年6 月20日依道路交通管理處罰條例第
    53條第1 項規定，以桃監裁罰字第裁52-DB0000000號違反道
    路交通管理事件裁決書，認定受處分人涉有「駕車行經有燈
    光號誌管制之交岔路口闖紅燈」之違規行為，裁處罰鍰新台
    幣（下同）2,700 元之處分在案，此有上開舉發通知單、裁
    決書各1 紙在卷可稽，合先敘明。
二、異議意旨略以：異議人乙○○於上揭時地，駕駛車號R2-751
    1 號自用小客車行經桃園縣大溪鎮○○路與慈康路口前約10
    公尺，欲左轉慈康路前，看見康莊路之燈光號誌業已顯示為
    綠燈，便左轉慈康路，詎其左轉駛入慈康路後約3 至5 分鐘
    ，至少行駛5 百公尺以上後，1 輛警車自後方開來，指揮其
    在路邊停車，叫其下車，警員表示其有闖紅燈，要開單，但
    其認為自己未闖紅燈，因而與警方對於燈號之認知不一致，
    警方仍堅持要開單，故其未簽收舉發單，即行離開，本件警
    方必須提出照片或錄影帶為佐證，來釐清當時情況究竟如何
    ，爰具狀聲明異議云云。
三、按，汽車行駛至交岔路口，其行進、轉彎，應依下列規定：
    一、應遵守燈光號誌或交通指揮人員之指揮，遇有交通指揮
    人員指揮與燈光號誌並用時，以交通指揮人員之指揮為準。
    道路交通安全規則第102 條第1 項第1 款定有明文。又汽車
    駕駛人，行經有燈光號誌管制之交岔路口闖紅燈者，處1 千
    8 百元以上5 千4 百元以下罰鍰，並予記違規點數3 點。道
    路交通管理處罰條例第53條第1 項及第63條第1 項第3 款分
    別定有明文。次按，交通警員製單舉發違反道路交通管理處
    罰條例所列之違規事實，本質上為行政處分，係公務員基於
    職務上權力，依法就特定之具體事件所為具公法上效果之單
    方行政行為，基於公務員為公法上行為具有公信力之原則，
    該行政處分當可被推定為真正，其據以依法處分之事實認定
    亦為正確無誤，本此公信原則，乃立法者賦予行政機關制定
    違反道路交通事件統一裁罰標準及處理細則，使執勤警員得
    當機處分（如該細則第23條）以維護交通秩序、安全之行政
    目的，反之，若謂公務員一切行政行為均需預留證據以證其
    實，則國家行政勢必窒礙難行，據此，刑事訴訟法就犯罪證
    據有關之規定中，與屬行政秩序罰之交通違規裁罰本旨不合
    之部分，自不在準用之列。是若無證據足資證明執勤員警之
    舉發有誤或有捏造事實違法取締之情事，則執勤警員本其維
    護交通秩序、安全職責所為之舉發，自應受到合法、正確之
    推定。
四、查本件違規舉發過程，業據證人即舉發警員甲○○於本院訊
    問中到庭具結證稱：伊任職桃園縣政府警察局大溪分局警備
    隊，於96年5 月1 日上午10時至12時，在桃園縣大溪鎮○○
    路與康莊路口執行取締交通違規勤務，當時未設置攔檢點，
    伊是與1 位同事站在中華路與康莊路口附近之中華路上執行
    勤務，當時有1 名駕駛人駕駛車號Ｒ2-7511號自小客車，沿
    康莊路要左轉慈康路，康莊路方向為紅燈，往慈康路的方向
    是綠燈，代表康莊路下山的車輛行向是綠燈，下山的車輛可
    以左右轉及直行，而康莊路上的車輛行向是紅燈，而從康莊
    路往慈康路的方向沒有紅燈時可以左轉之綠燈箭頭，故該名
    駕駛應該在路口停等紅燈，但該名駕駛是直接由康莊路左轉
    慈康路，警方發現上開違規時，該車已經轉入慈康路，惟警
    車係停在中華路及康莊路口，故伊與同事便駕駛警車左轉慈
    康路去追上開違規車輛，大約追了500 公尺才把那輛車攔下
    ，請駕駛人停在路旁下車，警方告知駕駛人已違規左轉，駕
    駛人說他看到的燈號前面是綠燈，伊告知駕駛人是慈康路綠
    燈，駕駛人說他沒有闖紅燈，沒有違規左轉，警方就依規定
    告發，當場開單，駕駛人拒絕領受，伊就讓駕駛人離開了，
    該名駕駛人就是本件異議人，而警方看到異議人違規之燈號
    情形是如庭呈照片編號1 所示等語明確，顯見異議人斯時確
    有上開違規行為無疑。查大溪鎮○○路、慈康路與中華路之
    路口處，略呈四岔路口，康莊路與慈康路交岔口間尚有中華
    路匯入，而該路口於96年5 月1 日上午10時至11時間就行駛
    康莊路之車輛欲前進、轉彎之號誌時相與秒數設計是綠燈秒
    數60秒、紅燈秒數135 秒、黃燈秒數3 秒乙節，有桃園縣政
    府交通局96年8 月15日桃交工字第0960017456號函附號誌轉
    變設定資料1 份，並有證人甲○○提出之現場路口參考照片
    5 幀附卷。審酌證人甲○○僅為依法執行取締交通違規勤務
    之警員，異議人所違反者僅為道路交通管理處罰條例之行政
    處罰事項，而證人與異議人間料無任何恩怨仇隙存在，其自
    無於本院訊問中具結證述時，甘冒偽證之刑法重責，刻意設
    詞誣陷異議人之理，本件既無證據足資證明證人之舉發有誤
    或有捏造事實違法取締之情事，則證人本其維護交通秩序、
    安全職責所為之舉發，自應受到合法、正確之推定，加以證
    人甲○○發現異議人所為本件違規行為前，係在桃園縣大溪
    鎮○○路與康莊路口附近之中華路上設有臨檢點，執行勤務
    ，並證述其親見異議人之上開違規行為，業如前述，則異議
    人所涉本件違規行為，即堪認定，證人甲○○所為舉發並無
    違誤，縱無其他舉發照片或錄影資料等證據為佐，亦吳從逕
    認證人甲○○之舉發不實。而原處分機關依據舉發機關移送
    之舉發資料及證據調查後，認定異議人確有本件違規情事，
    而予裁決處罰，亦屬合法正當。至異議人上開所辯，即乏所
    據，尚無可採。
五、原處分機關認異議人有前述違規情事，而依道路交通管理處
    罰條例第53條第1 項規定，裁處異議人罰鍰2,700 元，固非
    無據，然原處分機關漏未就異議人之違規行為，併依同條例
    第63條第1 項第3 款規定予以記違規點數3 點，尚有未洽，
    本件異議人執詞提出異議，雖無理由，惟原處分既有不當，
    自應由本院將原處分撤銷，並依道路交通管理處罰條例第53
    條第1 項、第63條第1 項第3 款規定，及違反道路交通管理
    事件統一裁罰基準表之規定，就異議人所為上開違規行為，
    諭知罰鍰2,700 元，並記違規點數3 點，以資適法。
六、據上論斷，應依道路交通管理處罰條例第87條第2 項，道路
    交通案件處理辦法第20條前段，裁定如主文。
中　　華　　民　　國　　96　　年　　10　　月　　31　　日
                    交通法庭  法　官　胡芷瑜
以上正本證明與原本無異。
如不服本裁定，應於裁定送達後5 日內向本院提出抗告狀。
　　　　　　　　　　　　　　　書記官　張懿昀
中　　華　　民　　國　　96　　年　　10　　月　　31　　日
